【裁判字號】    99,易,1083
【裁判日期】    990611
【裁判案由】    詐欺
【裁判全文】
臺灣臺北地方法院刑事判決              99年度易字第1083號
公  訴  人  臺灣臺北地方法院檢察署檢察官
被      告  乙○○
選任辯護人  林明輝律師
上列被告因詐欺案件，經檢察官提起公訴（99年度偵緝字第696
號），被告於本院準備程序進行中就被訴事實為有罪之陳述，經
本院告知簡式審判程序意旨，並聽取公訴人、被告及辯護人之意
見後，本院裁定改依簡式審判程序審理，並判決如下：
    主  文
乙○○共同意圖為自己不法之所有，以詐術使人將本人之物交付
，處有期徒刑壹年貳月。緩刑參年，緩刑期間付保護管束，並應
於緩刑期間向執行檢察官指定之公益團體、地方自治團體或社區
提供伍拾小時之義務勞務。
扣案之無線電機具壹個沒收之。
    事  實
一、乙○○前於民國八十九年間，因詐欺案件經台灣台南地方法
    院以九十年度易字第一五一三號判處有期徒刑一年確定，並
    於九十二年五月三十一日縮刑期滿執行完畢。詎仍不知警惕
    ，與姓名、年籍不詳綽號「阿進」、「阿美」、「王仔」、
    「寶貝」之成年人士，共同基於意圖為自己不法所有之犯意
    聯絡，於九十八年三月十三日上午十時三十分許，由乙○○
    駕駛4502-VE號自用小客車，搭載「阿進」、「阿美」、「
    王仔」、「寶貝」等人，沿途伺機尋找行騙對象，其等行經
    臺北縣新店市○○路○段四一０號公車站牌前，見甲○○於
    該處等候公車，認為有機可趁，即由「阿美」、「寶貝」向
    甲○○佯稱：其丈夫與他人發生車禍，對方要求賠償新台幣
    （下同）八十萬元，否則即提出告訴等語，使甲○○誤信為
    真，乙○○等人復向甲○○佯稱其夫之手機於車禍時已經摔
    壞不能用，情況很緊急，要趕緊提領現金，並表示可搭載其
    前往領款，甲○○乃陷於錯誤，乘坐上開車輛至臺北縣新店
    市○○路○段一六五巷二弄九號住處，拿取其夫林義同之彰
    化銀行存摺（帳號：00 00000000000）及印章，再至新店市
    ○○路○段一三五號彰化銀行領取現金八十萬元，併同身上
    原本攜帶之三萬元，共計八十三萬元，交予前述四人中之其
    中一名女子，其等取得上開款項後，即將甲○○載至新店市
    ○○路○段三０七之二號附近並駕車離開，甲○○事後察覺
    有異，始知受騙。俟經警調閱現場監視錄影帶，查悉上開車
    輛之車牌號碼，復於同年月二十三日上午在臺北市○○區○
    ○路與華亭街口發現上開車輛並予以攔檢，因而查獲乙○○
    ，並在乙○○身上扣得其所分得之詐取金額四萬三千元，以
    及「阿進」所有交給乙○○於詐騙時聯絡所用之無線電機具
    一個。
二、案經甲○○訴由臺北縣政府警察局新店分局報告臺灣臺北地
    方法院檢察署檢察官偵查起訴。
    理  由
一、本案被告乙○○所犯之罪，並非法定刑為死刑、無期徒刑或
    最輕本刑三年以上有期徒刑之罪，亦非高等法院管轄第一審
    之案件，被告於本院準備程序中就被訴事實已為有罪之陳述
    ，本院乃裁定進行簡式審判程序。又簡式審判程序之證據調
    查，依刑事訴訟法第二百七十三條之二規定，不受同法第一
    百五十九條第一項審判外陳述排除之限制，再被告對於卷內
    之各項證據，亦不爭執證據能力，故卷內所列之各項證據，
    自得作為證據，先予敘明。
二、上開犯罪事實，業據被告坦承不諱，核與證人即被害人甲○
    ○於警詢時及偵查中證述之情節相符，復有扣押物品目錄表
    、扣押物品清單各一紙、車輛（車號：4502-VE）之監視器
    翻拍畫面二張、彰化銀行帳戶（帳號：0000000000000，戶
    名：林義同）存摺影本、職務報告書各一份等資料在卷可參
    ，足見被告前開自白確與事實相符，應堪採信。綜上所述，
    本件事證明確，被告犯行堪以認定。
三、核被告所為，係犯刑法第三百三十九條第一項之詐欺取財罪
    。被告與「阿進」、「阿美」、「王仔」、「寶貝」間，有
    犯意聯絡及行為分擔，應論以共同正犯。爰審酌被告正值壯
    年，不思以正途取財，卻以不當手段詐取他人財物，行為殊
    值非難，惟其犯罪情節並非居於主導地位，且於犯後坦承犯
    行，表達悔意，犯後態度良好，復已賠償被害人部分損害，
    當庭賠償被害人二十萬元，而與被害人達成和解（見本院卷
    審判筆錄第六頁），復衡其犯罪動機、目的、手段等一切情
    狀，量處如主文所示之刑。而被告固曾因詐欺案件受事實欄
    所載之有期徒刑以上刑之宣告，然其於執行完畢後，五年以
    內未曾因故意犯罪受有期徒刑以上刑之宣告，有台灣高等法
    院被告前案紀錄表一份存卷可參，本院審酌被告前次犯罪時
    間距離本案已相隔九年左右，且期間被告未再犯案而被判刑
    ，可見被告並無犯罪之習慣，此次係因一時思慮未週，致罹
    刑典，其犯後已深表悔意，表示不會再犯，故其經此偵審程
    序及刑之宣告後，當能知所警惕，應無再犯之虞，再考量被
    告已與被害人和解，且被告有兩名甫六個月之雙胞胎子女尚
    待扶養，有戶籍謄本一張存卷可參，是本院認所宣告之刑，
    以暫不執行為適當，爰併予宣告緩刑，惟為使被告記取教訓
    並建立正確法律觀念，爰依刑法第七十四條第一項第二款、
    第二項第五款之規定，併諭知於緩刑期間應向指定之公益團
    體、地方自治團體或社區提供五十小時之義務勞務，且依刑
    法第九十三條第一項第二款規定諭知被告於緩刑期間付保護
    管束，以啟自新。又依同法第七十五條之一第一項第四款規
    定，受緩刑之宣告而違反本院所定負擔情節重大，足認原宣
    告之緩刑難收其預期效果，而有執行刑罰之必要者，得撤銷
    其宣告，附此說明。又扣案之無線電機具一個，係共犯「阿
    進」所有供被告等人從事前開詐欺犯行時，聯繫所用之物，
    業據被告供述在卷，故上開物品為共犯所有供犯本罪所用之
    物，應依刑法第三十八條第一項第二款規定予以沒收。另刑
    罰之執行，係對於人身及財產之侵害，應止於犯罪行為人之
    一身為原則，而沒收為從刑之一種，刑法上所謂屬於犯罪行
    為人因犯罪所得之沒收物，乃指無他人得對於該物主張法律
    上之權利者而言，倘該物原屬被害人所有，而為犯罪行為人
    因犯罪而取得或變易獲得，該被害人既仍得對之為法律上權
    利之主張，自難認該當於沒收之要件（最高法院97年台上字
    第2250號判決參照）。本件扣案之四萬三千元款項，為被告
    等人對被害人行使詐術所得之贓款，業據被告坦承在卷，被
    害人自得對之為法律上權利之主張，而應發還給被害人，上
    開款項不予沒收，亦予敘明。
據上論斷，應依刑事訴訟法第二百八十四條之一、第二百七十三
條之一第一項、第二百九十九條第一項前段，刑法第二十八條、
第三百三十九條第一項、第七十四條第一項第二款、第二項第五
款、第九十三條第一項第二款、第三十八條第一項第二款，刑法
施行法第一條之一第一項，判決如主文。
本案經檢察官郭昭吟到庭執行職務
中    華    民    國    99    年    6     月    11    日
                  刑事第十八庭  法  官    游士珺
上正本證明與原本無異。
如不服本判決應於收受送達後10日內向本院提出上訴書狀，並應
敘述具體理由；其未敘述上訴理由者，應於上訴期間屆滿後20日
內向本院補提理由書（均須按他造當事人之人數附繕本）「切勿
逕送上級法院」。告訴人或被害人如對於本判決不服者，應具備
理由請求檢察官上訴，其上訴期間之計算係以檢察官收受判決正
本之日期為準。
                                書記官    許婉如
中    華    民    國    99    年    6     月    11    日
附錄論罪科刑法條：
刑法第339條
意圖為自己或第三人不法之所有，以詐術使人將本人或第三人之
物交付者，處5年以下有期徒刑、拘役或科或併科1千元以下罰金
。
以前項方法得財產上不法之利益或使第三人得之者，亦同。
前二項之未遂犯罰之。

司法院資訊處製作；財團法人民間司法改革基金會備份。
